【裁判字號】    99,易,1206
【裁判日期】    990823
【裁判案由】    詐欺
【裁判全文】
臺灣臺中地方法院刑事裁定              99年度易字第1206號
公  訴  人  臺灣臺中地方法院檢察署檢察官
被      告  吳明獎
上列被告因詐欺等案件，經檢察官提起公訴（99年度偵緝字第64
號、99年度偵緝字第64號、99年度偵字第5629號、99年度偵字第
60 88 號），本院裁定如下：
    主  文
吳明獎被訴故買贓物部分公訴駁回。
    理  由
一、按檢察官乃國家之代表人，職司犯罪偵查，對於犯罪嫌疑重
    大之人，以起訴等方式使之接受法院之審判。反面觀之，檢
    察官之起訴具有篩選案件進入法院之功能，可進而監督法院
    職權之行使，並確保訴訟資源之合理分配。刑事訴訟法第16
    1 條第2 項明定：「法院於第一次審判期日前，認為檢察官
    指出之證明方法顯不足認定被告有成立犯罪之可能時，應以
    裁定定期通知檢察官補正，逾期未補正者，得以裁定駁回起
    訴。」其立法理由即稱：「為確實促使檢察官負舉證責任及
    防止其濫行起訴，基於保障人權之立場，允宜慎重起訴，以
    免被告遭受不必要之訟累，並節約司法資源之使用。」等語
    ，是以，法院固需以直接、公開審理之方式，判斷起訴案件
    是否成立犯罪，但前提在於該被告確有相當之犯罪嫌疑存在
    ，若檢察官起訴時所指出之證明方法顯不足認定被告有成立
    犯罪之可能、且尚有其他證據可資調查時，應由法院依前開
    規定裁定命檢察官補正，以實踐檢察官起訴時所應負實質舉
    證之義務，若檢察官逾期未為補正，則該案件根本不應進入
    法院接受審判，法院此時僅得依法駁回其公訴。另按檢察官
    對被告犯罪事實應負舉證責任，並指出證明之方法，係指檢
    察官除應就被告之犯罪事實負提出證據之責任外，並應負說
    服之責任，使法官確信被告犯罪構成事實之存在。而法院於
    第一次審判期日前，審查檢察官起訴或移送併辦意旨及全案
    卷證資料﹐依客觀之論理與經驗法則，從形式上審查，即可
    判斷被告顯無成立犯罪之可能者，例如：一、起訴書證據及
    所犯法條欄所記載之證據明顯與卷證資料不符，檢察官又未
    提出其他證據可資證明被告犯罪；二、僅以被告一人或共同
    被告之自白或告訴人之指訴，或被害人之陳述為唯一之證據
    即行起訴；三、以傳聞轉述、證人與實際經驗無關之個人意
    見或臆測之詞等顯然無證據能力之資料（有無證據能力不明
    或尚有爭議，即非顯然）作為起訴證據，又別無其他證據足
    資證明被告成立犯罪；四、檢察官所指出之證明方法過於空
    泛，如僅稱有證物若干箱或帳冊若干本為憑，至於該證物或
    帳冊之具體內容為何，均未經說明；五、相關事證未經鑑定
    或勘驗，如扣案物是否為毒品、被告尿液有無毒物反應、竊
    佔土地坐落何處﹑系爭山坡地有無水土流失、危害公共安全
    等，苟未經鑑定或勘驗，顯不足以認定被告有成立犯罪可能
    等情形，均應以裁定定出相當合理之期間通知檢察官補正證
    明方法。司法院所頒之法院辦理刑事訴訟案件應行注意事項
    第95項第1 款亦有明文。
二、本件公訴意旨略以：被告吳明獎明知同案被告郭晃銘所出售
    之貨物係詐欺取得之物，竟仍於民國96年2 月間起，至同年
    5 月止，連續10次在臺中縣大肚鄉○○路○ 段124 巷100 號
    ，向郭晃銘以低於市場價格，購入其上開鞋材。吳明獎並向
    不知情之巫喜領借用其所經營之定奇有限公司位在彰化縣田
    中工業區○○○路123 號之倉庫，以存放上開贓物。之後，
    因郭晃銘遲未給付貨款，敬樺公司員工陳江淮在上開定奇有
    限公司之倉庫發現敬樺公司出售給郭晃銘之中底板，乃報警
    處理，在倉庫內查獲中底紙板1.25mm型號3 萬7400張、港寶
    （即化學鞋襯）共1049支（即841 支加上208 支）等鞋材，
    因認被告吳明獎涉犯刑法第349 條第2 項故買贓物罪嫌10次
    等語。
三、經查，本件公訴意旨僅謂被告吳明獎明知郭晃銘所出售之貨
    物係詐欺取得之物，自96年2 月間起，至同年5 月止，連續
    10次在臺中縣大肚鄉○○路○ 段124 巷100 號，向郭晃銘以
    低於市場價格，購入郭晃銘詐欺所得之鞋材，而有涉犯故買
    贓物罪嫌10次之行為等語，然對於被告吳明獎在上開期間內
    ，分別向郭晃銘購買其詐欺所得鞋材之確實日、時、每次購
    買之鞋材種類及數量為何等各項犯罪構成要件事實均未具體
    指明，是被告吳明獎被訴故買贓物10次之具體事實，即屬不
    明。而本件公訴人雖以被告吳明獎之供述、同案被告郭晃銘
    、證人巫喜領之證述、告訴人敬樺公司負責人陳江淮、翔祿
    公司負責人李旭耿、佳寶公司業務課長蘇崑同、宜昕公司負
    責人周明賜於警詢時之指述、前揭告訴人公司之送貨單、出
    貨單及郭晃銘向佳寶公司、敬樺公司下單之傳真及退票理由
    單、被告吳明獎與前揭告訴人公司、巫喜領所立之保管協議
    書3 份及現場照片等為本案之證據。惟觀之被告吳明獎於警
    、偵訊時之全部供述，其並未自白本案犯罪事實，且證人郭
    晃銘、巫喜領之證述、告訴人敬樺公司負責人陳江淮、翔祿
    公司負責人李旭耿、佳寶公司業務課長蘇崑同、宜昕公司負
    責人周明賜於警詢時之指述，亦均無法具體證明被告吳明獎
    於何日、時，向被告郭晃銘故買何種類及數量之鞋材，暨其
    購買之次數；另前揭告訴人公司之送貨單、出貨單及郭晃銘
    向佳寶公司、敬樺公司下單之傳真及退票理由單、被告吳明
    獎與前揭告訴人公司、巫喜領所立之保管協議書3 份及現場
    照片等，亦僅能證明郭晃銘確有向前揭告訴人公司訂購貨品
    之事實，要難作為被告吳明獎係於何日、時，向被告郭晃銘
    故買何種類及數量之贓物，暨其購買之次數之證明。綜觀前
    述，本件檢察官起訴被告吳明獎涉犯故買贓物罪10次，並未
    依法具體明確指出被告吳明獎係於何日、時，各向郭晃銘所
    故買贓物之種類及數量，並說明及指出證據方法，而僅係空
    泛指出被告吳明獎故買贓物10次。本院乃依首揭法律規定，
    於第一次審判期日前，即於99年6 月22日裁定請公訴人於裁
    定送達後一個月內，補正被告吳明獎所為故買贓物犯行10次
    之具體犯罪事實之日、時、處所及每次購買數量，並指出證
    明方法，該裁定業經公訴人於99年6 月30日收受，有送達證
    書在卷可稽，惟公訴人迄今已逾一個月並未予以具體補正，
    爰依前揭規定，裁定駁回此部分起訴。
四、爰依刑事訴訟法第161 條第2 項，裁定如主文。
中    華    民    國    99    年    8     月    23    日
                  刑事第十七庭  審判長法  官  陳玉聰
                                      法  官  簡芳潔
                                      法  官  劉惠娟
以上正本證明與原本無異。
如不服本裁定，應於收受送達後5日內向本院提出抗告狀。（應
附繕本）
                                      書記官  童淑芬
中    華    民    國    99    年    8     月    23    日

司法院資訊處製作；財團法人民間司法改革基金會備份。
